臺灣臺北地方法院民事裁定　　　　　　 100年度監宣字第71號
聲　請　人　周嬪芬
相　對　人　呂惟如
上列聲請人聲請監護宣告事件，本院裁定如下：
    主      文
宣告呂惟如（女，民國00年0月00日生，身分證統一編號：Z000000000號）為受輔助宣告之人。
選定周嬪芬（女，民國00年0月00日生，國民身分證號碼：Z000000000號）為受輔助宣告之人之輔助人。
聲請費用新臺幣壹仟元由受輔助宣告之人負擔。
    理    由
一、聲請意旨略以：相對人為聲請人之女，其於民國72年12月30
    日頭部撞傷，雖開刀診治且出國多次治療，但視力無法恢復
    且為弱智狀況，致不能明確接受意思表示或辨識其意思表示
    之狀況，已達受監護宣告之程度，為此聲請對其為監護之宣
    告，並選定聲請人為受監護宣告之人之監護人，並由呂俊介
    為會同開具財產清冊之人等語。
二、按法院對於監護之聲請，認為未達民法第14條第1項之程度
    者（即對於因精神障礙或其他心智缺陷，致不能為意思表示
    或受意思表示，或不能辨識其意思表示之效果者），得依民
    法第15條之1第1項規定，為輔助之宣告，民法第14條第3項
    定有明文；法院對於監護之聲請，認為未達民法第14條第1
    項之程度，而有輔助宣告之原因者（即對於因精神障礙或其
    他心智缺陷，致其為意思表示或受意思表示，或辨識其意思
    表示效果之能力，顯有不足者），得依職權以裁定變更為輔
    助宣告，亦為民事訴訟法第624條之3第1項所明定。
三、經查：聲請人主張其為相對人之母及相對人因頭部撞傷，致
    有視力礙障之事實，業據其提出中華民國身心障礙手冊影本
    、診斷證明書影本及戶籍謄本等件為證。又本件經送國泰醫
    療財團法人國泰綜合醫院鑑定結果為：相對人視力不佳，在
    室內可緩慢走動，閱讀或簽名時需將紙張靠近右眼十公分之
    內的距離處，四肢可自主活動，其在100年3月23日曾進行智
    力測驗，其結果以魏氏智力測驗排除視力相關的項目推估，
    語言智商得分64分，工作記憶得分71分，顯示其在語文及工
    作記憶能力上均有明顯缺損，推估已達輕度智能不足程度。
    語言表達尚稱清晰，但回答的速度慢且內容簡短，有時不確
    定其是否能明白詢問者的問題，有時對不確定答案的問題則
    不回答。在詢問其購車的相關問題時，其表示車子是80萬元
    ，只要先付15萬，再付15萬元就可以了，至於詢問其曾簽立
    本票的意義時，其則安靜不回答，在詢問數學問題時，其可
    以知道20加25等於45，但是詢問其100減45等於多少時，其
    回答為45，在詢問100減7等於多少時，其則安靜不回答。綜
    合其過去生活史、疾病史、身體檢查與精神狀態檢查結果，
    認為相對人係腦傷後遺症併有明顯視力障礙患者，其智力屬
    輕度智能不足程度，致其為意思表示或受意思表示，或辨識
    其意思表示效果之能力，顯有不足，依其病史顯示其智能不
    足為長期狀態，即使曾受復健治療，但進步程度有限，依臨
    床常理推論，其回復可能性低等語。本院審驗其心神狀況，
    參酌上開鑑定結果，認相對人因腦傷致明顯視力障礙及輕度
    智能不足，致其為意思表示或受意思表示，或辨識其意思表
    示效果之能力顯有不足，是本件聲請未達因精神障礙或其他
    心智缺陷，致不能為意思表示或受意思表示，或不能辨識其
    意思表示之效果之程度，爰依民法第14條第3項、民事訴訟
    法第624條之3第1項之規定，依職權宣告相對人為受輔助宣
    告之人。
四、次按受輔助宣告之人應置輔助人，並準用民法第1111條至第
    1111之2規定，此觀民法第1113條之1自明。亦即法院為輔護
    之宣告時，應依職權就配偶、四親等內之親屬、最近1年有
    同居事實之其他親屬、主管機關、社會福利機構或其他適當
    之人選定1人或數人為輔助人。法院為前項選定及指定前，
    得命主管機關或社會福利機構進行訪視，提出調查報告及建
    議。輔助之聲請人或利害關係人亦得提出相關資料或證據，
    供法院斟酌。法院選定輔助人時，應依受輔助宣告之人之最
    佳利益，優先考量受輔助宣告之人之意見，審酌一切情狀，
    並注意下列事項：(一)受輔助宣告之人之身心狀態與生活及
    財產狀況。(二)受輔助宣告之人與其配偶、子女或其他共同
    生活之人間之情感狀況。(三)輔助人之職業、經歷、意見及
    其與受監護宣告之人之利害關係。(四)法人為輔助人時，其
    事業之種類與內容，法人及其代表人與受輔助宣告之人之利
    害關係。又民事訴訟法第624條之1第3項規定，將輔助宣告
    聲請事件準用同法第604條第1項規定，亦即輔助宣告之裁定
    ，應同時選定輔助人，並附理由。經查本件相對人之親屬除
    有其母即聲請人外，尚有其父呂俊介，有卷附戶籍謄本，且
    有鑑定筆錄可佐。本院參酌聲請人為其母親，於相對人幼年
    時腦傷後，多方偕同出國治療，其生活及治療費用均係聲請
    人為其支付，聲請人與相對人現同居一處可照顧相對人；而
    其父對聲請人為相對人之輔助人亦無意見；再相對人因交友
    遭慫恿而率意與他人簽約購買車輛，並將相關證件及信用卡
    等任意交付認識未久之朋友，嗣後為聲請人發覺，為聲請人
    利益而為之處理相關後續事宜。可見聲請人對相對人生活照
    顧及相關利益均能施以相當之注意等情，認由聲請人擔任相
    對人之輔助人為適當，爰選定聲請人為相對人之輔助人，至
    有關聲請指定呂俊介為會同開具財產清冊之人部分，依民法
    第15條之2規定，受輔助宣告之人為該條所定之特定行為時
    ，應經輔助人同意，換言之，輔助人僅有民法第15條之2受
    輔助宣告人為某些特定行為之同意權，並未管理受輔助宣告
    人之財產，既未管理受輔助宣告人之財產，即無不當管理、
    處分受輔助宣告人財產之危險，自毋庸向法院陳報財產清冊
    ，亦無指定會同開具財產清冊之人之必要。本院既依職權宣
    告相對人為受輔助宣告之人，聲請人此部分聲請已無必要，
    附此敘明。
五、依民事訴訟法第624條之1、第608條第1項，裁定如主文。
中    華    民    國   100    年    5     月    6     日
                   家事法庭     法  官  蔡政哲
正本係照原本作成。
如不服本裁定關於選定輔助人之部分，應於送達後10日內向本院
提出抗告狀，並繳納抗告費新臺幣1,000元；其餘關於輔助宣告
之部分，不得抗告。
中    華    民    國   100    年    5     月    6     日
                                書記官  孫捷音